臺灣桃園地方法院民事裁定　　　　　　　95年度簡上字第63號
上　訴　人　乙○○
訴訟代理人　廖修譽律師
被　上訴人　甲○○
上列當事人間請求給付票款事件，上訴人對於中華民國96年4 月
12日本院95年度簡上字第63號第二審判決提起上訴，本院裁定如
下：
    主      文
上訴駁回。
第三審訴訟費用由上訴人負擔。
    事實及理由
一、按對於簡易訴訟程序之第二審裁判，其上訴利益逾民事訴訟
    法第466 條所定額數者，當事人僅得以其適用法規顯有錯誤
    為理由，逕向最高法院提起上訴，並須經原裁判法院之許可
    ，此項許可，以訴訟事件所涉及之法律見解具有原則上之重
    要性者為限，此觀同法第436 條之2 第1 項、第436 條之3
    第1 項及第2 項之規定自明。所謂適用法規顯有錯誤，係指
    原第2 審判決就其取捨證據所確定之事實適用法規顯有錯誤
    而言，不包括認定事實不當、判決不備理由或理由矛盾之情
    形在內。而所謂「原則上之重要性」，係指該訴訟事件所涉
    及之法律問題意義重大，而有加以闡釋之必要者而言。蓋適
    用簡易程序之事件，因其訟爭金額不高，或通常不致牽涉複
    雜之法律問題，基於訴訟經濟之考量，本以不得上訴第三審
    為原則，惟若為避免法律見解歧異，維持法律之安定，暨賡
    續法官造法之可能性，倘訟爭之簡易事件中，涉有「原則上
    重要性」之法律爭議，遂例外准許提起第三審上訴，俾使第
    三審法院得有解決此等法律爭議之機會。因此，倘訟爭之法
    律問題並非必須最高法院加以闡釋之意義重大問題，自無所
    謂「原則上重要性」可言。
二、本件上訴人提起第三審上訴，上訴意旨略以：
  (一)依據證人丙○○之證述：伊係遭脅迫背書等情，其證言應屬
    可採，足見當時發票行為並未完成。被上訴人取得支票時，
    既未完成發票行為，且金額部分係不得授權由發票人以外之
    人代填，則依票據法第11條、最高法院63年度台上字第2681
    號判例、72年度台上字第1423號判例之旨，票據當然無效。
    又原判決對於被上訴人持有系爭支票時為空白票據，而由被
    上訴人自行填寫金額，該發票行為之法律效果是否違背法令
    等部分未加說明，顯有民事訴訟法第469 條第1 項第6 款之
    判決不備理由之違法。
  (二)按盜用他人印章為發票行為，即屬票據之偽造。被盜用印章
    者，因非其在票據上簽名為發票行為，自不負發票人之責任
    ，此項絕對的抗辯事由，得以對抗一切執票人。最高法院51
    年度台上字第3309號判例意旨可參。又證人丙○○涉犯竊盜
    罪及偽造文書罪，業經台灣桃園地方法院檢察署（下稱桃園
    地檢署）檢察官提起公訴，本院未依民事訴訟法第183 條裁
    定停止訴訟，顯已違法。且上訴人為職業軍人，對照系爭票
    據金額與上訴人之收入顯不相當，本院認定並無盜用一節違
    反經驗法則及最高法院51年度台上字第3309號判例意旨。
  (三)被上訴人取得票據應是直接由丙○○處取得以上訴人名義所
    開立之支票，因未移轉第三人，故兩造為票據直接前後手關
    係，至於丙○○之背書僅能解為民法上之保證責任，不能責
    令其負票據上背書責任。是本院判決違反票據法第144 條準
    用同法第30條、最高法院27年度滬上字第97號、46年度台上
    字第18 35 號、47年度台上字第1621號判例意旨，有適用法
    規之顯然錯誤，且具有法令上之重大意義。
  (四)被上訴人與丙○○關係匪淺，且由丙○○之證詞可知，其所
    開立之支票為空白票據，而非已完成之票據，故被上訴人為
    惡意持有系爭票據為惡意持票人。依據銀行資料顯示，上訴
    人之支票帳戶已於民國93年9 月30日拒絕往來，不可能再開
    立如原判決附表編號1 、2 、3 、6 、9 號之支票行使，甚
    至有如附表編號6 之高達1 千餘萬元之高額支票，顯見被上
    訴人係獲得空白支票後自行填寫金額及日期，為惡意取得票
    據，本院原判決未審酌票據法第14條，顯然違法。
三、經查：
  (一)本件係由上訴人授權其弟丙○○代行發票，再由丙○○授權
    上訴人代填金額，至於上訴人所陳被上訴人脅迫丙○○背書
    一節，則未舉證以實其說等節，業已具論於原判決，上訴人
    仍爭執於系爭票據未完成發票行為云云，顯係就本院之事實
    認定、取捨證據再加爭執，並無適用法規顯有錯誤之問題，
    更非訴訟事件所涉及之法律見解意義重大，而有闡釋之必要
    。又上訴人認原判決對於被上訴人持有系爭支票時為空白票
    據，而由被上訴人自行填寫金額，該發票行為之法律效果是
    否違背法令部分未加說明，顯有民事訴訟法第469 條第1 項
    第6 款之判決不備理由之違法云云，惟所謂適用法規顯有錯
    誤，係指原第2 審判決就其取捨證據所確定之事實適用法規
    顯有錯誤而言，不包括判決不備理由或理由矛盾之情形在內
    ，已如前述。是上訴人所陳上開理由，尚非合法之上訴第三
    審理由。
  (二)復按民事訴訟法第183 條固規定訴訟中有犯罪嫌疑牽涉其裁
    判者，法院得命在刑事訴訟終結前，以裁定停止訴訟程序，
    但應否停止訴訟程序，仍依法院之自由意見決之。民事法院
    就兩造所爭執之事實，本得依職權獨立認定，而自行調查證
    據之結果，已足以形成心證，自無停止民事訴訟程序之必要
    。最高法院38年度台上字第193 號判例、92年度台抗字第56
    8 號判決意旨可資參照。更何況，「刑事判決所為事實之認
    定，於為獨立民事訴訟之裁判時本不受其拘束，原審斟酌全
    辯論意旨及調查證據之結果，依自由心證為與刑事判決相異
    之認定，不得謂為違法」，同院29年度上字第1640號判例意
    旨亦闡述甚明。是上訴人主張原判決未依民事訴訟法第183
    條規定，於刑事訴訟程序終結前，裁定停止訴訟程序，顯然
    不適用法規云云，應有誤解。而本院既已斟酌全辯論意旨及
    調查證據之結果，依自由心證為與桃園地檢署檢察官起訴書
    相異之認定，亦即認定本件並無「盜用」之情形，自無違反
    最高法院51年度台上字第3309號判例之可言。上訴人再執上
    開起訴書記載丙○○自首之事實，以及支票使用明細等證據
    ，主張系爭支票及印章確遭丙○○盜用云云，顯係就本院原
    判決所認定事實、取捨證據之結果復行爭執，更未具體指出
    所謂原判決違背之經驗法則具體內容為何，均非適法之上訴
    第三審理由。
  (三)又本院依據全辯論意旨及調查證據之結果，認定上訴人授權
    丙○○代行發票，由丙○○取得系爭票據權利，復由丙○○
    以背書、交付方式將票據權利轉讓予被上訴人，而認兩造並
    非直接前後手關係。上訴人上訴主張丙○○於系爭支票後之
    背書並無背書轉讓票據權利之意，應解為民法上之保證之意
    ，而非票據法上之背書，據以推認兩造為系爭支票直接前後
    手關係云云，顯然背於票據法第5 條所規範之票據文義性，
    自無可採。準此，兩造間並非直接前後手關係，除非上訴人
    能證明被上訴人有票據法第13條但書取得票據出於惡意之情
    形，否則應無惡意抗辯之適用餘地。況且，本院原判決係以
    上訴人並未舉證證明被上訴人取得票據係出於惡意或詐欺，
    而認上訴人不得以票據外事由對抗被上訴人，今上訴人再以
    丙○○與被上訴人關係匪淺之情，以及丙○○於原審之證詞
    等主張被上訴人係惡意持有票據云云，顯然係就本院依據調
    查證據結果所為之事實認定，再事爭執，自無適用法規顯有
    錯誤之問題。上訴人既未能充分舉證被上訴人有「明知」上
    訴人與丙○○間存有抗辯之事由，而任意指摘被上訴人知悉
    上訴人簽發系爭票據有明顯惡意一事，要屬涉及事實認定，
    調查證據問題，與適用法規有無錯誤有間。綜上，上訴人執
    此謂原判決違反票據法第140 條準用同法第30條、最高法院
    27年滬上字第97號、46年台上字第1835號、47年台上字第16
    21號判例意旨，有適用法規之顯然錯誤，且具有法令上之重
    大意義，已屬無據。
  (四)再按票據法第14條所謂以惡意取得票據者，不得享有票據上
    之權利，係指從無權處分人之手受讓票據，而於受讓當時有
    惡意之情形而言。本院依據全辯論意旨及調查證據之結果，
    認定上訴人確有授權丙○○簽發票據，亦即丙○○並非無權
    處分人，自無票據法第14條適用餘地。而被上訴人是否構成
    票據法第14條善意取得之要件，要屬事實認定範疇，與適用
    法規有無錯誤有間。上訴人指摘原判決此部分有適用法規錯
    誤云云，指摘原判決違法，求予廢棄，自有不當。
四、綜上所述，原判決並無上訴人所指摘適用法規錯誤之情形，
    且本件亦無任何涉及法律見解具有原則上重要性之情形，揆
    諸首揭說明，上訴人之上訴自屬不應許可，應予駁回。
五、結論：依民事訴訟法第436條之3第3項、第436條之2第2項、
    第95條、第78條，裁定如主文。
中　　華　　民　　國　　96　　年　　6 　　月　　4 　　日
                      民事第三庭審判長法　　官  潘進柳
　                                    法　　官  林望民
                                      法    官  陳永來
以上正本係照原本作成。
如對本裁定不服，應於裁定送達後10日之不變期間內，向本院提
出抗告狀（附繕本），轉送最高法院，並應繳納抗告費新台幣1,
000 元。
中　　華　　民　　國　　96　　年　　6 　　月　　4 　　日
                                       書記官   劉彩華
